臺灣臺中地方法院刑事判決　　　　　　 100年度訴字第3085號
公　訴　人　臺灣臺中地方法院檢察署檢察官
被　　　告　周信志
上列被告因違反毒品危害防制條例案件，經檢察官提起公訴（一
００年度毒偵字第三四二五號），本院合議庭裁定進行簡式審判
程序，判決如下：
    主    文
周信志施用第一級毒品，累犯，處有期徒刑拾月。又施用第二級
毒品，累犯，處有期徒刑肆月；扣案之甲基安非他命壹包（驗餘
淨重零點柒壹伍肆公克）沒收銷燬之。應執行有期徒刑壹年；扣
案之甲基安非他命壹包（驗餘淨重零點柒壹伍肆公克）沒收銷燬
之。
    犯罪事實
一、周信志前因詐欺及恐嚇取財案件，經臺灣高等法院臺中分院
    以九十五年度上訴字第六０四號判決分別判處有期徒刑二年
    二月及二年確定；又因施用第一、二級毒品案件，經本院以
    九十四年度訴字第二六四三號判決分別判處有期徒刑八月及
    四月確定，嗣經法院依中華民國九十六年罪犯減刑條例各減
    為有期徒刑四月及二月確定；上開四案另經法院裁定應執行
    有期徒刑四年五月確定，於民國九十七年六月二十五日假釋
    出監，至九十八年十二月一日假釋期滿未經撤銷，以已執行
    完畢論。其又因施用毒品案件，經觀察、勒戒後，認有繼續
    施用毒品之傾向，由法院裁定施予強制戒治，於九十一年八
    月十三日強制戒治執行完畢釋放出所；惟其又於上開強制戒
    治執行完畢釋放後五年內，自九十四年一月底至九十四年四
    月二十九日止，連續多次施用第一、二級毒品，經本院以前
    揭九十四年度訴字第二六四三號判決判處徒刑確定。詎周信
    志仍不知悔改，竟基於施用第一級毒品之犯意，於一百年九
    月二十四日下午某時，以將海洛因摻入香菸中點火燃燒吸食
    煙氣之方式，在停放於臺中市○○路與五權西路交岔路口附
    近之車內，施用第一級毒品海洛因一次。周信志另基於施用
    第二級毒品之犯意，於一百年九月二十七日下午三時許，以
    將甲基安非他命置於玻璃球內點火燃燒吸食煙氣之方式，在
    停放於臺中市○○區○○路與華美西街交岔路口附近之車內
    ，施用第二級毒品甲基安非他命一次。嗣於一百年九月二十
    七日下午三時二十五分許，周信志駕駛其所有之車牌號碼九
    Ｖ－五一一二號自用小客車，行經臺中市○區○○路與太原
    路交岔路口時，經警發覺行跡可疑，乃趨前要求周信志下車
    接受盤查，並查知周信志係另案毒品犯罪之通緝犯。周信志
    乃於具有偵查犯罪權限之公務員尚未發覺其上開施用第二級
    毒品犯罪前，主動從褲子口袋處取出其所有之甲基安非他命
    一包（驗餘淨重為零點七一五四公克）供警當場查扣，並於
    其後接受員警詢問時，供承前揭施用第二級毒品之事實而自
    首犯罪，復於偵查及審理期日到庭接受裁判。而周信志經員
    警對其採尿送驗後，發現其尿液中除呈現甲基安非他命陽性
    反應外，並驗出海洛因之代謝物嗎啡殘留，且其濃度亦達第
    一級毒品之陽性反應，始為警查悉其另涉有前揭施用第一級
    毒品犯行。
二、案經臺中市政府警察局第二分局報告臺灣臺中地方法院檢察
    署檢察官偵查起訴。
    理    由
一、被告周信志於準備程序中，先就上開犯罪事實為有罪之陳述
    ，且所犯係死刑、無期徒刑、最輕本刑為三年以上有期徒刑
    以外之罪，經本院合議庭依刑事訴訟法第二百七十三條之一
    第一項之規定，裁定由法官一人獨任進行簡式審判程序，合
    先敘明。
二、上開犯罪事實，業據被告周信志於警詢、偵查及本院審理時
    坦承不諱（其於警詢及偵查中僅坦承施用第二級毒品），並
    有行政院衛生署草屯療養院鑑定書一份附卷可稽，及甲基安
    非他命一包（驗餘淨重零點七一五四公克）扣案為憑。且被
    告於前揭時、地為警查獲後，經警採其尿液送驗結果，確呈
    嗎啡（施用海洛因者會在其體內代謝為嗎啡成分殘留，並經
    由尿液排出）及甲基安非他命陽性反應，有詮昕科技股份有
    限公司出具之濫用藥物尿液檢驗報告、尿液代號與真實姓名
    對照表各一份在卷可參，足徵被告前揭自白應屬實情。而被
    告前因施用毒品案件，經觀察、勒戒後，認有繼續施用毒品
    之傾向，由法院裁定施予強制戒治，於九十一年八月十三日
    強制戒治執行完畢釋放出所；惟其又於上開強制戒治執行完
    畢釋放後五年內，自九十四年一月底至九十四年四月二十九
    日止，連續多次施用第一、二級毒品，經本院以九十四年度
    訴字第二六四三號判決判處徒刑確定等情，有臺灣高等法院
    被告前案紀錄表、刑案資料查註紀錄表、前揭刑事判決各一
    份附卷可按。本案事證已臻明確，被告犯行洵堪認定。
三、查被告周信志前因施用毒品案件，經強制戒治執行完畢並釋
    放後，曾於五年內再度施用第一、二級毒品並依法追訴處罰
    ，縱其於本案之施用毒品犯罪時間距離先前強制戒治執行完
    畢釋放已逾五年，仍不合於「五年後再犯」之規定，且因被
    告已於「五年內再犯」，顯見其再犯率甚高，即應依毒品危
    害防制條例第十條之規定處罰（最高法院九十五年第七次刑
    事庭會議決定、最高法院九十七年度第五次刑事庭會議決議
    參照）參照）。核被告所為，係犯毒品危害防制條例第十條
    第一項、第二項之施用第一、二級毒品罪。被告為供自己施
    用之目的而持有上開毒品，其於施用前後持有海洛因及甲基
    安非他命之低度行為，應各為施用之高度行為所吸收，均不
    另論罪。至被告所犯上開二罪間，犯意各別，行為互殊，應
    予分論併罰。查被告前因詐欺及恐嚇取財案件，經臺灣高等
    法院臺中分院以九十五年度上訴字第六０四號判決分別判處
    有期徒刑二年二月及二年確定；又因施用第一、二級毒品案
    件，經本院以九十四年度訴字第二六四三號判決分別判處有
    期徒刑八月及四月確定，嗣經法院依中華民國九十六年罪犯
    減刑條例各減為有期徒刑四月及二月確定；上開四案另經法
    院裁定應執行有期徒刑四年五月確定，於九十七年六月二十
    五日假釋出監，至九十八年十二月一日假釋期滿未經撤銷，
    以已執行完畢論，有臺灣高等法院被告前案紀錄表及刑案資
    料查註紀錄表在卷可按。其受有期徒刑之執行完畢，五年內
    故意再犯本件法定本刑有期徒刑以上之罪，為累犯，均應依
    法加重其刑。按刑法第六十二條所謂發覺，固非以有偵查犯
    罪權之機關或人員確知其人犯罪無誤為必要，而於對其發生
    嫌疑時，即得謂為已發覺；但此項對犯人之嫌疑，仍須有確
    切之根據得為合理之可疑者，始足當之，若單純主觀上之懷
    疑，要不得謂已發生嫌疑，最高法院七十二年台上字第六四
    一號判例要旨著有明文。又刑法第六十二條之所謂發覺，係
    指有偵查犯罪職權之公務員已知悉犯罪事實與犯罪之人而言
    ，而所謂知悉，固不以確知其為犯罪之人為必要，但必其犯
    罪事實，確實存在，且為該管公務員所確知，始屬相當。如
    犯罪事實並不存在而懷疑其已發生，或雖已發生，而為該管
    公務員所不知，僅係推測其已發生而與事實巧合，均與已發
    覺之情形有別，最高法院七十五年台上字第一六三四號判例
    要旨亦闡述至明。本件被告係於上開查獲時、地，因另涉其
    他毒品案件遭警緝獲，即主動交付身上所有之甲基安非他命
    一包，並於員警詢問時供承自己前揭施用第二級毒品甲基安
    非他命之犯罪事實，有卷附職務報告書及被告警詢筆錄足憑
    。則員警當時僅知被告係因另案毒品犯罪遭到通緝，並未依
    其身體外觀（如散發異常煙氣或留有施打毒品痕跡）或其他
    身體舉止（如出現毒品戒斷症狀），足以合理懷疑其於查獲
    前涉有本案施用第二級毒品犯行；至於被告是否尚有毒品前
    科，或因先前所犯施用毒品案件遭到通緝，如同被告之一般
    之素行表現，僅為其品格證據之一項，並無從據以評斷被告
    必定耽溺毒害而持續施用毒品，尚難與本次施用毒品犯行有
    何直接連結，自無確切根據而對被告產生施用毒品犯罪之合
    理可疑，更遑論業已確知被告上開犯罪事實。是以被告於具
    有偵查犯罪職權之公務員發覺其上開施用第二級毒品犯行前
    ，即坦承前揭施用甲基安非他命之犯罪情節，復於其後本案
    之偵審程序到庭接受裁判，就被告所犯施用第二級毒品罪部
    分，應依刑法第六十二條前段之規定減輕其刑，並先加而後
    減。至於被告所犯施用第一級毒品罪部分，則係員警依據尿
    液檢驗報告結果追查發現，並無自首減刑規定適用之餘地，
    附此敘明。爰審酌被告曾因施用毒品犯行接受觀察、勒戒、
    強制戒治及入監服刑，猶未能從中記取教訓，深切體認毒品
    危害己身健康之鉅，反而再次趁隙施用海洛因及甲基安非他
    命，顯見被告自制能力尚有未足，而有接受相當期間監禁教
    化之必要，以促其及早矯正吸毒惡習；惟念及施用毒品固戕
    害個人健康至鉅，然就他人權益之侵害仍屬有限，及其犯罪
    目的、手段、警詢及偵審期間坦承施用第二級毒品犯行之態
    度、具有國中畢業學歷之智識程度等一切情狀，分別量處如
    主文所示之刑，並定其應執行之刑，以示懲儆。
四、扣案之甲基安非他命一包（驗餘淨重零點七一五四公克），
    屬毒品危害防制條例第二條第二項第二款所稱之第二級毒品
    ，應依同條例第十八條第一項前段之規定，沒收銷燬之。
據上論斷，應依刑事訴訟法第二百七十三條之一第一項、第二百
九十九條第一項前段，毒品危害防制條例第十條第一項、第二項
、第十八條第一項前段，刑法第十一條前段、第四十七條第一項
、第六十二條前段、第五十一條第五款，判決如主文。
本案經檢察官廖育賢到庭執行職務。
中    華    民    國   100    年    12    月    26    日
                    刑事第七庭  法  官  高文崇
以上正本證明與原本無異。
如不服本判決應於收受送達後10日內向本院提出上訴書狀，並應
敘述具體理由；其未敘述上訴理由者，應於上訴期間屆滿後20日
內向本院補提理由書（均須按他造當事人之人數附繕本）「切勿
逕送上級法院」。
                                書記官  葉卉羚
中    華    民    國   100    年    12    月    26    日
附錄本案論罪科刑法條：
毒品危害防制條例第十條第一項、第二項：
施用第一級毒品者，處六月以上五年以下有期徒刑。
施用第二級毒品者，處三年以下有期徒刑。